【裁判字號】    95,訴,770
【裁判日期】    951227
【裁判案由】    偽造文書等
【裁判全文】
臺灣雲林地方法院刑事判決               95年度訴字第770號
公  訴  人  臺灣雲林地方法院檢察署檢察官
被      告  丙○○
                    （現在雲林第二監獄執行中）
上列被告因偽造文書等案件，經檢察官提起公訴（95年度偵緝字
第282 號），於本院準備程序進行中，被告就被訴事實為有罪之
陳述，經合議庭裁定由法官一人獨任進行簡式審判程序，判決如
下：
    主      文
丙○○連續意圖為自己不法之所有，而侵占對於業務上所持有之
物，處有期徒刑玖月。如附表壹所示之出貨單上收貨商號蓋章欄
內偽造署名肆枚，均沒收之。
    事實及理由
一、犯罪事實：
    丙○○為址設雲林縣虎尾鎮○○路○段226 號一統商行之業
    務員，負責該商行菸酒貨品推展、運送及貨款收取等業務，
    竟意圖為自己不法之所有，基於概括犯意，自93年8 月24日
    起至94年10月31日（起訴書雖載94年11月初，但業經公訴人
    到庭更正），利用領貨、送貨及收款等持有一統商行所有貨
    款或貨品之機會，連續為下列之行為：
  (一)利用一統商行與如附表壹所示之店家約定收受貨品若未付貨
    款，則須在出貨單上收貨商號蓋章欄內簽名，以此替代表示
    收到貨品但尚未付款帳單之特約，而分別於附表壹所示之時
    間，雖已將貨品送至如附表壹所示店家處而收得貨款，但卻
    未經附表壹所示店家之同意或授權，在出貨單上收貨商號蓋
    章欄內偽簽如附表壹所示收貨人之署名，而偽造依上開一統
    商行與如附表壹所示店家之特約足以表示如附表壹所示之店
    家尚未付貨款證明之準私文書，再據以行使並將該經偽造簽
    名之出貨單送回一統商行，藉此使一統商行認為如附表壹所
    示之店家均未交付貨款，使丙○○得以順利將所收得如附表
    壹所示之貨款侵占入己，共計以此方式侵占貨款達新臺幣（
    下同）145,600 元，並足生損害於一統商行及各該店家間之
    交易信用性。
  (二)於94年10月31日，利用領取香菸而可將該等物品放置於送貨
    員專屬貨車車倉內之機會，而將專屬車倉內所持有價值148,
    255 元之香菸，侵占入己而販賣殆盡以供己花用。嗣經一統
    商行向附表壹所示店家查證並盤點丙○○專用車倉後，而得
    知上情。
二、認定犯罪事實所憑之證據及理由：
   (一)告訴人即一統商行負責人黃明政於檢察官面前之指證筆錄
     。
   (二)告訴代理人甲○○於檢察官面前之指述筆述。
   (三)一統商行營利事業登記證。
   (四)經一統商行點貨員廖俊傑簽具之鋪貨回收明細表及菸架領
     出數量表。
   (五)一統商行鋪貨明細表。
   (六)出貨單4紙。
   (七)被告丙○○欠款明細表。
   (八)被告於檢察官面前之供述筆錄。
   (九)被告於本院審理時，對前開犯罪事實坦白承認，核於上揭
     證據資料相符，本案事證明確，被告規行堪以認定，應予
     依法論科。
四、論罪科刑之理由：
  (一)行為後法律有變更者，適用行為時之法律。但行為後之法律
    有利於行為人者，適用最有利於行為人之法律，現行刑法第
    2 條第1 項定有明文。被告行為後，刑法業於94年1 月7 日
    修正，於94年2 月2 日公布，並於95年7 月1 日施行，是本
    案被告行為後，法律已有變更。又參酌最高法院95年5 月23
    日第8 次刑事庭會議決議，現行刑法第2 條第1 項之規定，
    係規範行為後法律變更所生新舊法律比較適用之準據法，於
    新刑法施行後，應適用新刑法第2 條第1項 之規定，綜其全
    部罪刑之結果，而為「從舊從輕」之比較。本案涉及法律變
    更之部分經附表貳所示比較修正前、後刑法之規定，以修正
    前刑法有利於被告，依現行刑法第2 條第1 項規定，自應適
    用修正前之刑法，合先敘明。
  (二)如附表壹所示出貨單上收貨商號蓋欄內之收貨人簽名，依一
    統商行與如附表壹所示店家之特約，足以表示為雙方就貨品
    貨款尚未清償帳單之用，依刑法第220 條第1 項，以準私文
    書論。而被告偽造如附表壹所示店家收貨人之署名，係偽造
    私文書之部分行為，又偽造私文書後復持以行使，其偽造之
    低度行為，為行使之高度行為所吸收，均不另論罪。則核被
    告所為，係犯刑法第216 條、第210 條行使偽造私文書罪、
    第336 條第2 項業務侵占罪。
  (三)被告行使偽造私文書、業務侵占之行為，分別係時間緊接，
    所犯係構成要件相同之罪名，顯係基於概括犯意反覆為之，
    屬連續犯，各應依修正前刑法第56條規定論以一罪，並均加
    重其刑。
  (四)其所犯連續行使偽造私文書、業務侵占2 罪間，有手段、目
    的之牽連關係，為牽連犯，應依修正前刑法第55條規定，從
    一重之連續業務侵占罪處斷。
  (五)爰審酌被告現因恐嚇案件入監服刑，有臺灣高等法院被告前
    案紀錄表在卷可按，已見素行不良，卻不思以正當方式，賺
    取金錢，卻利用擔任送貨及收款業務員之機會而為本案上開
    犯行，連續侵吞如上所述款項，造成告訴人嚴重損失，案發
    迄今已1 年有餘，猶未將全部款項歸還告訴人，足見無自食
    其力之觀念，應予非難，然其犯後自知事證明確，未為無謂
    辯解而於本院審理時坦承全部犯行，並已有陸續歸還告訴人
    些許款項如附表壹已還貨款欄所示，業經告訴代理人陳述在
    卷，並有還款紀錄信封4 紙附卷可佐，可認被告犯後已有悔
    意，並在其能力範圍內，盡力補償告訴人，及其於本院審理
    時已誠心向告訴人表示道歉之意等一切情狀，量處如主文所
    示之刑。
  (六)如附表壹所示之出貨單上收貨商號蓋章欄內偽造之署名4 枚
    ，不問屬於犯人與否，應依刑法第219 條之規定宣告沒收。
五、應適用之法律：
  (一)刑事訴訟法第273 條之1 第1 項、第299 條第1 項前段。
  (二)刑法第2 條第1 項前段、第56條（修正前）、第336 條第2
    項、第216 條、第220 條第1 項、第210 條、第55條（修正
    前）、第219 條。
  (三)罰金罰鍰提高標準條例第1條前段。
本案經檢察官黃楹榆到庭執行職務。
中    華    民    國    95    年    12    月    27    日
                  刑事第五庭  法  官  藍家偉
以上正本證明與原本無異。
如不服本判決，應於判決收受後10日內，向本院提出上訴狀（須
附繕本）。
                              書記官  徐基典
中    華    民    國    95    年    12    月    27    日
附錄本案論罪科刑法條全文
刑法第210條
偽造、變造私文書，足以生損害於公眾或他人者，處五年以下有
期徒刑。
刑法第216條
行使第二百十條至第二百十五條之文書者，依偽造、變造文書或
登載不實事項或使登載不實事項之規定處斷。
刑法第336條第2項
對於業務上所持有之物，犯前條第一項之罪者，處六月以上五年
以下有期徒刑，得併科三千元以下罰金。
附表壹
┌──┬──────┬──┬─────┬─────┬────┬─────┐
│編號│時間        │店家│侵占貨款  │已還貨款  │尚欠貨款│出貨單上收│
│    │            │名稱│（單位為新│（單位為新│（單位為│貨商號蓋章│
│    │            │    │臺幣）    │臺幣）    │新臺幣）│欄內偽造之│
│    │            │    │          │          │        │署名及枚數│
├──┼──────┼──┼─────┼─────┼────┼─────┤
│ １ │93年8月24日 │周  │40,800元  │26,800元  │14,000元│「周」1枚 │
├──┼──────┼──┼─────┼─────┼────┼─────┤
│ ２ │93年8月28日 │櫻花│38,100元  │28,100元  │10,000元│「龍」1枚 │
├──┼──────┼──┼─────┼─────┼────┼─────┤
│ ３ │93年8月30日 │順和│35,400元  │22,400元  │13,000元│「陳明寶」│
│    │            │    │          │          │        │1枚       │
├──┼──────┼──┼─────┼─────┼────┼─────┤
│ ４ │93年9月3日  │阿君│31,300元  │17,300元  │14,000元│「乙○○」│
│    │            │    │          │          │        │1枚       │
├──┼──────┼──┼─────┼─────┼────┼─────┤
│合計│            │    │145,600元 │94,600    │51,000元│          │
└──┴──────┴──┴─────┴─────┴────┴─────┘
附表貳
┌────────┬────────┬────────┬────────┐
│法        條    │修正前規定      │修正後規定      │新舊法之適用    │
├────────┼────────┼────────┼────────┤
│刑法第336 條第2 │罰金罰鍰提高標準│刑法施行法第1 條│(一)適用修正前規定│
│項法定刑關於罰金│條例第1 條前段之│之1 規定：「中華│。              │
│部分：罰金罰鍰提│規定：「依法律應│民國94年01月07日│(二)本案被告所犯刑│
│高標準條例第1 條│處罰金、罰鍰者，│刑法修正施行後，│法第336 條第2 項│
│前段、現行法規所│就其原定數額得提│刑法分則編未修正│之罪法定刑有罰金│
│定貨幣單位折算新│高為2 倍至10倍。│之條文定有罰金者│刑，且為刑法分則│
│臺幣條例第2 條、│」              │，自94年01月07日│編未修正之條文而│
│刑法第33條第5 款│現行法規所定貨幣│刑法修正施行後，│定有罰金刑者，於│
│                │單位折算新臺幣條│就其所定數額提高│刑法施行法第1條 │
│                │例第2 條規定：「│為30倍，但72年06│之1 修正增訂前，│
│                │現行法規所定金額│月26日到94年01月│其貨幣單位為銀元│
│                │之貨幣單位為圓、│07日新增或修正之│，是被告所犯刑法│
│                │銀元或元者，以新│條文，就其所定數│第336 條第2 項之│
│                │臺幣元之3 倍折算│額提高為3 倍。」│罪罰金刑之提高標│
│                │之。」          │刑法第33條第5 款│準，於適用罰金罰│
│                │刑法第33條第5 款│規定：「罰金：新│鍰提高標準條例第│
│                │規定：「罰金：1 │臺幣1,000 元以上│1 條前段及現行法│
│                │元以上。」      │，以百元計算之。│規所定貨幣單位折│
│                │                │」              │算新臺幣條例第2 │
│                │                │                │條規定換算為新臺│
│                │                │                │幣時，法定刑罰金│
│                │                │                │部分，最高應為罰│
│                │                │                │金新臺幣以90,0  │
│                │                │                │00元下。如適用刑│
│                │                │                │法施行法第1 條之│
│                │                │                │1 規定提高30倍，│
│                │                │                │則最高應為罰金新│
│                │                │                │臺幣90 ,000 元以│
│                │                │                │下（乘以30），故│
│                │                │                │關於法定刑為罰金│
│                │                │                │部分之提高標準，│
│                │                │                │新法並非較有利於│
│                │                │                │被告，本案關於刑│
│                │                │                │法第336 條第2 項│
│                │                │                │之罪法定刑罰金提│
│                │                │                │高標準部分，應依│
│                │                │                │刑法第2 條第1 項│
│                │                │                │前段規定，適用行│
│                │                │                │為時即修正前之法│
│                │                │                │律即罰金罰鍰提高│
│                │                │                │標準條例第1 條前│
│                │                │                │段及現行法規所定│
│                │                │                │貨幣單位折算新臺│
│                │                │                │幣條例第2 條之規│
│                │                │                │定。            │
│                │                │                │(三)法定刑罰金部分│
│                │                │                │，依修正前刑法第│
│                │                │                │33條第5 款規定，│
│                │                │                │及罰金罰鍰提高標│
│                │                │                │準條例第1 條前段│
│                │                │                │提高後，再依現行│
│                │                │                │法規所定貨幣單位│
│                │                │                │折算新臺幣條例第│
│                │                │                │2 條換算為新臺幣│
│                │                │                │時，最高應為新臺│
│                │                │                │幣30元以上，依修│
│                │                │                │正後刑法第33條第│
│                │                │                │5 款規定，為新臺│
│                │                │                │幣1,000 元以上，│
│                │                │                │修正後刑法第33  │
│                │                │                │條第5 款規定並非│
│                │                │                │較有利於被告，依│
│                │                │                │刑法第2 條第1 項│
│                │                │                │前段規定，應適用│
│                │                │                │修正前刑法第33  │
│                │                │                │條第5 款規定。  │
├────────┼────────┼────────┼────────┤
│刑法第56條      │連續數行為而犯同│已刪除。        │(一)適用修正前規定│
│連續犯          │一罪名者，以一罪│                │。              │
│                │論。但得加重其刑│                │(二)被告於本案係基│
│                │至二分一。      │                │於概括犯意連續為│
│                │                │                │之，依修正前刑法│
│                │                │                │第56條規定，應以│
│                │                │                │一罪論，並加重其│
│                │                │                │刑，於適用新法時│
│                │                │                │應分論併罰，修正│
│                │                │                │後刑法之規定並非│
│                │                │                │較有利於被告，依│
│                │                │                │刑法第2 條第1 項│
│                │                │                │前段規定，仍應適│
│                │                │                │用修正前刑法第56│
│                │                │                │條規定。        │
├────────┼────────┼────────┼────────┤
│刑法第55條      │犯一罪而其方法或│已刪除          │(一)適用修正前規定│
│牽連犯          │結果之行為犯他罪│                │。              │
│                │名者，從一重處斷│                │(二)本案事實，被告│
│                │。              │                │偽造私文書之目的│
│                │                │                │在於業務侵占之犯│
│                │                │                │行，與所犯罪間，│
│                │                │                │顯有手段、目的之│
│                │                │                │牽連關係，依修正│
│                │                │                │前刑法第55條規定│
│                │                │                │，應從一重處斷，│
│                │                │                │於適用新法時應分│
│                │                │                │論併罰，修正後刑│
│                │                │                │法之規定並非較有│
│                │                │                │利於被告，依刑法│
│                │                │                │第2 條第1 項前段│
│                │                │                │規定，仍應適用修│
│                │                │                │正前刑法第55條牽│
│                │                │                │連犯規定，從一較│
│                │                │                │重之罪論處。    │
└────────┴────────┴────────┴────────┘


司法院資訊處製作；財團法人民間司法改革基金會備份。
